【裁判字號】    98,交抗,2737
【裁判日期】    981118
【裁判案由】    違反道路交通管理處罰條例
【裁判全文】
臺灣高等法院交通事件裁定            98年度交抗字第2737號
抗 告 人即
原處分機關  交通部公路總局臺北區監理所蘆洲監理站
代  表  人  陳柳世
受 處分 人  甲○○
上列抗告人因受處分人違反道路交通管理處罰條例案件，不服臺
灣板橋地方法院，中華民國98年9 月30日所為裁定（98年度交聲
字第1573號），提起抗告，本院裁定如下：
    主  文
抗告駁回。
    理  由
一、原裁定意旨略以：
  (一)異議人即受處分人甲○○於民國97年7月12日晚間8時14分許
    ，駕駛車牌號碼為AWI-292 號之重型機車，行經臺北縣三重
    市○○○路129 號前時，經臺北縣政府警察局三重分局大同
    派出所執勤警員攔停，並施以吐氣酒精濃度測試，其測試值
    達每公升0.75 毫克，而為警當場以北縣警交字第C00000000
    號違反道路交通管理事件通知單舉發（下稱舉發通知單）。
    嗣異議人未於應到案日期內提出申訴，經交通部公路總局臺
    北區監理所蘆洲監理站於98年5月13日以北監蘆字第裁46-C0
    0000000號裁決書裁決，裁處異議人罰鍰新臺幣（下同）5萬
    2500元，並吊扣駕駛執照12個月及施以道路交通安全講習。
    異議意旨則略以：懇請准予不要吊扣駕照，因平常工作需要
    開車營生，爰聲明異議云云。
  (二)經查，本件違規事實業據異議人於聲明異議狀上所不爭執，
    並有上開舉發通知單一紙附卷可稽，堪認異議人確有本件駕
    駛重型機車經測試檢定酒精濃度超過規定標準之違規事實。
    按道路交通管理處罰條例第68條於94年12月14日修正公布，
    經行政院以95年2 月27日行政院院臺交字第0950082898號令
    核定自95年3月1日施行，該條修正後規定「汽車駕駛人，因
    違反本條例及道路交通安全規則之規定，受吊銷駕駛執照處
    分時，吊銷其持有各級車類之駕駛執照」，與修正前同條文
    相比較，係將「吊扣」駕駛執照處分效力擴及吊扣所持有之
    各級車類駕駛執照之規定刪除。考其修正理由，乃舊法將違
    規駕駛人所持有各級車類之駕駛執照一併吊扣失之過酷，影
    響人民工作及生活甚鉅，故依修正後規定，受吊扣駕駛執照
    處分時，不再吊扣其持有各級車類之駕駛執照，僅於受吊銷
    駕駛執照處分時，始吊銷其持有各級車類之駕駛執照。是以
    ，本件違規時異議人係駕駛重型機車，其依法所受之處分應
    為限制駕駛重型機車之權利，而僅應吊扣重型機車駕駛執照
    ，始符修正後第68條規定之意旨，然因異議人並未領有重型
    機車駕駛執照，於此情形，自無從處以異議人吊扣重型機車
    駕駛執照之處分。詎原處分機關逕以於道路交通管理處罰條
    例第68條修正前所作成之交通部94年9月15日交路字第09400
    51433 號函釋，認異議人有違反道路交通管理處罰條例第35
    條第1項第1款之行為，惟因其重型機車駕駛執照前已遭吊銷
    ，故應吊扣普通小型車駕駛執照等語（參見原處分機關98年
    7月7日北監蘆三字第0986004113號書函），顯漏未審酌上開
    條例第68條修正理由之意旨。參以異議人係駕駛重型機車違
    規，如因此吊扣異議人之其他種類車輛駕駛執照，此舉顯然
    將剝奪異議人駕駛其他種類車輛之權利，對異議人之權益造
    成極大之損害，亦與現行之道路交通管理處罰條例第68條之
    規定未合，是異議人請求不予吊扣其駕駛執照等語，於法尚
    屬有據。
  (三)另按道路交通管理處罰條例第35條第8 項之規定，已明文揭
    示汽車駕駛人同一違規行為同時觸犯刑事法律者，經裁判確
    定處以罰金低於同條例第92條第3 項所訂最低罰鍰基準規定
    者，應依同條例裁決繳納不足最低罰鍰之部分，即經法院裁
    判確定所處之罰金，倘高於該條例所定最低罰鍰基準規定，
    行政機關自不得再行裁處汽車駕駛人罰鍰，於法甚明。本件
    異議人之違規行為，經原處分機關依違反道路交通管理事件
    統一裁罰基準表之規定，汽車駕駛人於應到案期限內繳納或
    到案聽候裁決者，處最低額罰鍰4萬5000元，並吊扣汽車駕
    駛執照1年及施以道路交通安全講習；又因同時觸犯刑法第
    185條之3之公共危險罪，業經原審法院以97年度交簡字第
    4757 號刑事簡易判決判處罰金5萬元確定，並於98年1月14
    日繳清罰金執行完畢乙節，有上開刑事判決書、本院被告前
    案紀錄表各一份在卷可按，揆諸上開規定及說明，本件異議
    人觸犯刑法公共危險罪部分，既經原審法院裁判確定罰金刑
    為5萬元，已逾前揭行政秩序罰最低額罰鍰4萬5000元之基準
    規定，原處分機關自不得就罰鍰部分再行裁處，方屬適法。
  (四)綜上所述，異議人於上開時、地確有駕駛重型機車經測試檢
    定酒精濃度值達每公升0.75毫克之違規行為，原處分機關依
    首揭規定，裁處異議人施以道路交通安全講習，固無違誤，
    惟因異議人之重型機車駕駛執照前已遭吊銷，無從處以吊扣
    之處分，猶裁處吊扣異議人普通小型車駕駛執照12個月之裁
    罰部分，漏未審酌現行道路交通管理處罰條例第68條之修正
    意旨，復未斟酌異議人同一違規行為因同時觸犯刑法公共危
    險罪，業經原審裁判確定處以罰金5萬元，已逾行政秩序罰
    最低額罰鍰4萬5000元之基準規定，猶以異議人逾越應到案
    期限60日以上為由，裁處異議人罰鍰5萬2500元部分，於法
    均有未合，應由法院將原處分撤銷，自為裁罰如原裁定主文
    所示，以資適法。至異議人之重型機車駕駛執照既已遭吊銷
    ，猶駕駛重型機車之違規行為，應由原處分機關另行為適法
    之處理，附此敘明。
二、抗告意旨略以：
  (一)受處分人對於違規之事實並不否認，而依交通部97年1 月24
    日交路字第0970015997號函，民眾已具備較低車類駕駛資格
    後，當其取得高一級車類駕駛資格時，基於1人1照之原則，
    應換發較高一級車類之駕駛執照，准其駕駛較低級車類之車
    輛。
  (二)95年3月1日道路交通管理處罰條例第68條修正後，自當以吊
    扣其所領有憑以駕駛車輛之駕駛執照，如駕駛汽車則吊扣其
    汽車駕駛執照；駕駛機車則吊扣其機車駕駛執照。本件受處
    分人已違反該條例第22條第4款規定，依第35條第1款規定應
    吊扣其違規時領有但違規使用之駕駛執照，即受處分人領有
    汽車駕駛執照但未領有重型機車駕駛執照及酒後駕駛重型機
    車違規，依法即應吊扣其領有但違規使用之汽車駕駛執照。
  (三)受處分人心存僥倖於酒後騎乘機車為警攔檢查獲，於案後再
    以無照為由，推諉規避公路主管機關所裁罰之吊扣行政處分
    ，故仍應依前揭法律規定並參行政機關之解釋，維持原處分
    等語。
三、經查：
  (一)受處分人甲○○於97年7月12日晚間8時14分許，騎乘車牌號
    碼AWI-292號重型機車，行經臺北縣三重市○○○路129號前
    時，為警攔停測得其吐氣所含酒精濃度達每公升0.75毫克，
    超過法定標準，因而製單舉發之事實，為受處分人所不爭執
    ，並有臺北縣政府警察局97年7月12日北縣警交字第C000000
    00號舉發違反道路交通管理事件通知單影本乙紙附卷可稽，
    是受處分人酒後駕駛重型機車之違規事實，應堪認定。
  (二)查原審已說明道路交通管理處罰條例第68條已修正為：汽車
    駕駛人，因違反本條例及道路交通安全規則之規定，受吊銷
    駕駛執照處分時，吊銷其持有各級車類之駕駛執照」。此修
    正意旨已載明吊銷與吊扣有別，本件受處分人違規時已在新
    法施行後，自應適用新法上開規定，是受處分人既有上開違
    規，雖得吊扣機車駕照，但受處分人所領重型機車駕駛執照
    ，已遭吊銷，即屬無從執行，乃將原處分機關逕行吊扣普通
    小型車駕照違誤部分撤銷，並自為裁處，核無不合。
  (三)另按法官依據法律獨立審判，憲法第80條定有明文。各機關
    依其職掌就有關法規為釋示之行政命令，法官於審判案件時
    ，固可予以引用，但仍應依據法律，表示確信之法律見解，
    並不受其拘束；司法行政機關所發司法行政上之命令，如涉
    及審判上之法律見解，僅供法官參考，法官於審判案件時，
    亦不受其拘束（司法院大法官釋字第216 號解釋亦同此意旨
    ）。抗告人為本件裁處時，固參酌交通部97年1 月24日交路
    字第0970015997號函釋作為依據；姑不論原處分機關引用函
    釋資為本案認定之結論妥當否？惟依上開大法官釋字第 216
    號解釋意旨，前開函釋，僅得供本院參考，本院不受其拘束
    ，併此敘明。綜上，原審認為受處分人此部分聲明異議為有
    理由，撤銷原處分關於吊扣駕駛執照12個月之處分，經核原
    審裁定認事用法並無不合。抗告人仍執前詞指摘原裁定不當
    ，求為撤銷改判，為無理由，應予駁回。
四、據上論結，應依道路交通案件處理辦法第26條，刑事訴訟法
    第412條，裁定如主文。
中    華    民    國    98    年    11    月    18    日
                  刑事第二十一庭審判長法  官  蔡聰明
                                      法  官  楊力進
                                      法  官  許永煌
以上正本證明與原本無異。
不得再抗告。
                                      書記官  江采廷
中    華    民    國    98    年    11    月    20    日


司法院資訊處製作；財團法人民間司法改革基金會備份。
